臺灣高等法院交通事件裁定　　　　　　 94年度交抗字第606號
抗　告　人
即受處分人　甲○○
上列抗告人因違反道路交通管理處罰條例案件，不服臺灣士林地
方法院，中華民國94年6月28日所為裁定（94年度交聲字第55號
），提起抗告，本院裁定如下：
    主  文
原裁定撤銷，發回台灣士林地方法院。
    理  由
一、本件原處分意旨略以：抗告人即受處分人甲○○於民國（下
    同）93年10月19日下午2時24分許，騎乘其所有車號AYU-837
    號重型機車，在台北車站北側人行道上違規臨時停車，經原
    舉發單位臺北市政府警察局交通警察大隊採證舉發，爰依道
    路交通管理處罰條例第56條第1項第1款裁處罰鍰600元等情
    。
二、原裁定意旨略以：按汽車駕駛人在禁止臨時停車處所停車者
    ，處新臺幣（下同）600元以上1,200元以下罰鍰；而人行道
    係指為專供行人通行之騎樓、走廊，及劃設供行人行走之地
    面道路，與人行天橋及人行地下道；又人行道不得臨時停車
    ，道路交通管理處罰條例第56條第1項第1款、第3條第3款及
    道路交通安全規則第111條第1項第1款分別定有明文。經查
    ，抗告人甲○○於93年10月19日下午2時24分許，騎乘其所
    有車號AYU-837號重型機車，在台北車站北側人行道上違規
    臨時停車，經原舉發單位採證舉發，爰依道路交通管理處罰
    條例第56條第1項第1款裁處罰鍰600元等情，有台北市政府
    警察局舉發違反道路交通管理事件通知單1紙及採證照片1幀
    在卷可稽。抗告人亦不否認將機車停放於上揭地點，但抗辯
    如上述。惟依卷附採證照片所示，上揭處所路燈桿之上即已
    明白標示禁止停車之標誌，並註明「非機慢車停放區，禁止
    ，該處不得停放機車，甚為明確；而該處路面之白色
    邊線，並未劃設有一格一格之機車停放標線，能否謂該白色
    邊線係准予機車停放之表示，實非無疑，是並無標誌與標線
    矛盾之情；至該處空間雖係位於花圃之間，但仍構成整體人
    行道之一部，可供行人行走、站立、休息及等候，顯屬人行
    道無訛；又機車亦屬道路交通安全規則第2條第1項第1款所
    定之「在道路上不依軌道或電力架線而以原動機行駛之車輛
    」，而同受該法關於汽車駕駛人義務之規範，抗告人認機車
    非屬汽車云云，尚有誤會。從而認原處分機關依舉發單位所
    具事證，參酌抗告人違規之事實、情節及抗告人之陳述，援
    引首揭規定及違反道路交通管理事件統一裁罰基準表及處理
    細則第43條、第44條第1項及第61條之規定，裁處罰鍰600
    元，核無不合，而駁回抗告人在原審法院之聲明異議。
三、抗告意旨略以：雖汽車駕駛人在禁止臨時停車處所停車者，
    處600元以上1,200元以下罰鍰；而人行道係指為專供行人通
    行之騎樓、走廊，及劃設供行人行走之地面道路，與人行天
    橋及人行地下道；又人行道不得臨時停車，道路交通管理處
    罰條例第56條第1項第1款、第3條第3款及道路交通安全規則
    第111條第1項第1款分別定有明文。惟並非必然為人行道即
    不能停車，抗告人原停放車輛之處所關於禁止停車之規定不
    甚明確，目前該處之標誌已變更為「騎樓、人行道禁止停車
    ，機慢車停放區除外」，足見原先之標誌容易引人疑義，且
    機車停放區劃設一格一格之機車停放標線並非必要。抗告人
    原停放車輛之處所並非劃設有一格一格之機車停放標線，而
    係劃一白色大框框，且有箭頭指示。抗告人原停放車輛之處
    所，設有前述「白色大框框，且有箭頭指示」，復併有「非
    機車停放區，禁止停車」之二種不同之標誌，容易引人疑義
    ，法理上自應解釋為有利於人民之條件等語。
四、經查：
（一）按車輛停放線，用以指示車輛駕駛人停放車輛之位置與範
      圍。本標線之線型為白實線，線寬一○公分。但機器腳踏
      車停放線劃設於非車道上者，得採用線寬五公分。機器腳
      踏車停放線設置圖例如左：（如附卷影本之圖例，分紅磚
      人行道上「白色大框框，且有箭頭指示」（如圖6），一
      般道路則係「一格一格之白色框線」（如圖7）），道路
      交通標誌標線號誌設置規則第190條第1項、第2項、第4項
      分別定有明文。
（二）是於法果抗告人原停放車輛（機車）之處所，於本件抗告
      人停車之際確係設有「白色大框框，且有箭頭指示」之標
      誌，則依法該處係應可停放機車無訛；縱該處同時亦有與
      前述「白色大框框，且有箭頭指示」機車停放區意義相反
      之「非機慢車停放區，禁止停車」之標誌，然在同一處同
      時存在意義相衝突之二種不同之標誌，客觀上足令一般人
      民無所適從，而易生疑義，顯屬行政上之疏失。此一行政
      上之疏失之結果，自不應片面由人民負其責任（由行政機
      關一昧地依其中一禁止標誌而處罰人民），而應速由主管
      之行政機關負其行政責任，並依法改正該一設置方為正辦
      。
（三）查依原審卷第12頁、第31頁所附抗告人原停放車輛之處所
      之現場照片所示，該處所於本件抗告人停車之際係人行道
      ，而該處旁路燈電桿上固設有「非機慢車停放區，禁止停
      車」之標誌固係屬實，然於人行道上則有白色之標線，該
      白色之標線究否係抗告人所指之「白色大框框」之一部分
      ，該處有無「箭頭指示」之標示，均無法依前揭照片得以
      辨明。此部分亦未見原審依職權查明，以資為適用法律之
      依據。
五、綜上所述，本件原審裁定前未依職權查明抗告人原停放車輛
    （機車）之處所，於抗告人停車之際究否有無「白色大框框
    ，且有箭頭指示」之標誌之設置，致令適用之法律失所依據
    ，顯有可議。抗告意旨就此指摘原裁定不當，求予撤銷改判
    ，非無理由，應由本院將原裁定撤銷，發回原審法院，另詳
    為調查審認，如主文所示。
據上論結，應依道路交通案件處理辦法第26條，刑事訴訟法第
413條，裁定如主文。
中　　華　　民　　國　　94　　年　　8 　　月　　25　　日
                  交通法庭審判長法　官  許國宏
　　　　　　　　　　　　　　　　法  官  洪光燦
　　　　　　　　　　　　　　　　法  官  林銓正
以上正本證明與原本無異。
不得再抗告。
                                書記官  陳玲憶
中　　華　　民　　國　　94　　年　　8 　　月　　26　　日
